臺灣高等法院臺南分院刑事判決
上　訴　人　臺灣雲林地方法院檢察署檢察官
被　　　告　甲○○
　　　　　　　　　　國民
上列上訴人因被告詐欺案件，不服臺灣雲林地方法院九十三年度
易字第三一七號中華民國九十四年六月七日第一審判決（起訴案
號：臺灣雲林地方法院檢察署九十三年度偵字第二五二五號），
提起上訴，本院判決如下：
    主  文
上訴駁回。
    事  實
一、甲○○預見提供自己之郵局金融帳戶、存摺簿、提款卡、印
    章及密碼予他人使用，常與財產犯罪密切相關，極可能被犯
    罪集團所使用以遂行詐欺取財及隱匿、掩飾犯罪所得財物或
    財產上利益之目的，竟基於幫助詐欺之犯意，於民國（下同
    ）92年5月13日，至雲林縣水林鄉水林郵局，開立郵局存簿
    帳戶（局號030135號、帳號0000000號），及劃撥帳戶（局
    號030135號、帳號00000000號），並於同年月22日核發提款
    卡後，隨即於同日或翌日（即23日），於某不詳地點，將其
    所有前開存簿帳戶及劃撥帳戶之存摺、提款卡、印章及密碼
    提供予姓名、年籍不詳之成年人，容任上述帳戶供他人用以
    詐騙財物。嗣該不詳姓名、年籍之人所屬之詐騙集團成員（
    成年人），基於意圖為自己不法所有之概括犯意聯絡，於92
    年5月底或6月初，偽以「誠泰銀行」、「台新銀行」或「安
    泰銀行」名義，寄發有關個人信用貸款優惠利率之信函予不
    知情之如附表所示之丁○○等人，經丁○○等人依信函上所
    載專線打電話與上開詐騙集團聯絡後，詐騙集團成員即連續
    訛稱欲取得借貸款項需先繳交保險金及手續費，使丁○○等
    人陷於錯誤，遂於附表所示之時間依指示匯款如附表所示之
    金額至上開甲○○之存簿帳戶及劃撥帳戶中，詐騙集團成員
    再將匯入款項透過自動提款機提款等方式提領一空，連續詐
    欺取財得逞。嗣丁○○等人發覺有異，報警處理而循線查知
    上情。
二、案經雲林縣警察局北港分局報請臺灣雲林地方法院檢察署檢
    察官偵查起訴。
    理  由
一、訊據被告甲○○固坦承有於上揭時、地，申請郵局存簿、帳
    戶等情，惟矢口否認有被訴幫助詐欺犯行，辯稱：伊存摺遺
    失有去報案，也有去郵局報遺失，沒有將存摺、提款卡、印
    章、密碼等提供姓名、年籍不詳之成年人使用作為詐騙之工
    具云云。
二、經查：
 (一) 上揭事實，業據被害人丁○○、鄭淇玉、丙○○、乙○○分
    別於警訊及本院審理時指訴伊等遭犯罪集團詐欺，伊等將遭
    詐騙之金錢匯入被告上開存簿帳戶及劃撥帳戶之事實，復有
    郵政國內匯款執據1紙、自動櫃員機明細表2紙、「誠泰銀行
    」、「台新銀行」或「安泰銀行」廣告信函4張、郵政劃撥
    儲金存款收據5張，及上開被告申請之存簿帳戶及劃撥帳戶
    分別自92年5月13日及同年6月17日起之歷史交易清單各1紙
    在卷可憑（見警卷第四頁至第二十頁、本院九十四年八月十
    日審判筆錄）。被害人丁○○等4人遭詐騙將錢財匯入被告
    上開帳戶，並於同日即遭詐騙集團以提款卡方式提領詐騙款
    項等情，自屬真實。又被告上開存簿帳戶及劃撥帳戶，係被
    告於92年5 月13日向水林郵局申設，於92年5月22日領得帳
    戶提款卡等事實，業據被告坦承在卷，並有上開2帳戶之立
    帳申請書、查詢金融卡變更資料及客戶歷史交易清單等足資
    為證（見偵查卷第二五二五號第十一頁至第十六頁），堪認
    屬實。
 (二) 被告雖辯稱申請上開2帳戶是要作生意，供人匯錢之用，但於
    領取提款卡後，將提款卡、存簿及印章放在機車置物箱內，
    機車於92年6月初遺失，提款卡、存簿及印章也一併遺失，其
    當時把提款卡密碼寫在印章上面。機車遺失時，被告之父親
    有去管區報遺失，但被告是7月才想到存簿、提款卡、印章放
    在機車裡，才去掛失云云（見原審卷第六七頁背面）。惟查
    ：
  1.經原審函詢被告住所地之雲林縣北港分局宏仁派出所，被告
    之父親吳慈忠於92年間向該所申報機車遺失之報案紀錄，該
    所副所長蔡西川書面回覆原審：本所92年度之工作紀錄，並
    無被告之父吳慈忠前來申報機車遺失之紀錄，此有蔡西川警
    員之報告書面1紙在卷可稽（見原審卷第三三頁）。此外，
    被告供稱從未使用過上開2帳戶，然而，被告之上開存簿帳
    戶，自92年5月23日起，交易紀錄十分頻繁，且只要有匯入
    之款項，當天立即遭人以提款卡領走，有郵局客戶歷史交易
    清單可據（見偵查卷第二五二五號第十五頁），顯見此帳戶
    於92年5月23日被告領得提款卡之翌日起即成為詐騙集團用
    以詐騙之工具。是該2帳戶之存簿、提款卡、印章等物即無
    於92年6月間始隨同機車遺失之理，被告前開所辯，顯與事
    實不符，自難以採信。
  2.又被告於93年2月4日警詢時供稱：存摺放在機車內，不知何
    時、何地遺失。其於原審審理時則供稱：我是在約（92年）
    7月12日時發現機車遺失，機車是在6月初左右遺失，放在家
    裡庭院屋簷下，每天都可以看到機車，機車是晚上遺失的，
    隔天清晨就發現，是我父母親發現的云云（見警卷第一頁背
    面、原審卷第六七頁至第六八頁）。被告對於其是否知悉機
    車於何時、何地遺失一事前後供述不一。此外，被告先供稱
    其係於7月12日發現機車遺失，然嗣後又供稱每天都可看到
    機車，機車晚上遺失，隔天清晨就發現。經原審審判長詢問
    每天都可看到機車，其為何至7月間才發現機車遺失？被告
    始供稱：因為我不在家，過了幾天才知道。其前後供述亦有
    所矛盾。而被告帳戶係經人於九十二年七月八日以口頭掛失
    存摺及金融卡，有郵局查詢金融卡變更資料在卷可稽。嗣後
    始無何存提款交易紀錄，亦有上開郵局客戶歷史交易清單可
    憑。足見被告所陳並非屬實。
  3.被告供稱申請上開2帳戶是要賣壽山石及布鞋，讓他人匯錢
    之用，但因後來去勒戒才沒有做生意。然而，被告於92年間
    ，係於92年10月27日始入臺灣高雄勒戒所執行強制戒治，有
    其臺灣高等法院被告全國前案紀錄表可佐，而被告於92年5
    月13日即申設上開2帳戶，距其入所執行強制戒治仍有近5個
    月之期間，若被告係為做生意而申請該帳戶，依理當隨即並
    長期使用該帳戶，然被告申請後既未曾使用該帳戶，亦不知
    該帳戶存摺等物係放置何處，而於事隔近2個月後，始發現
    該帳戶之存簿、提款卡等物隨同機車遺失，顯有悖於常情。
  4.再者，上開帳戶之提款卡密碼乃被告自行設定，如非被告告
    知，他人實無從知悉該密碼為何，茍係單純遺失帳戶存摺及
    提款卡，他人應無輕易即能使用上開帳戶作為匯、提款工具
    之可能。被告對此雖辯稱：因我怕忘記密碼，所以把提款卡
    密碼寫在印章上等語。然按諸一般人使用金融帳戶提款之習
    慣，為避免遺失存摺或提款卡時帳戶內之存款遭人盜領，該
    帳戶提款卡之密碼通常係與存摺及提款卡分開存放。是被告
    前揭辯詞，實與常情相違，不足採信。被告確有將上開2帳
    戶之存摺、提款卡及密碼提供予詐騙集團使用乙節，應堪認
    定。
 (三) 按金融帳戶係個人理財之工具，一般人向金融機構開設帳戶
    ，並無任何法令之限制，只須提出身分證、印章即可辦理開
    戶申請，此為眾所週知之事實，則依一般人之社會生活經驗
    ，苟見他人不自己申請開立帳戶而蒐集不特定人之帳戶使用
    ，衡情應當可預見其所蒐集之帳戶極可能係充作與財產有關
    之犯罪工具。被告係一位心智健全之成年人，對此當無不知
    之理。而被告犯後為掩飾自己將上開帳戶交予他人使用之事
    實，為上開虛偽且與常情不符之辯詞，亦顯示被告預見上開
    2帳戶係他人用於財產犯罪而供人存入某筆資金後，再行領
    出之用，且該筆資金之存入及提領過程係有意隱瞞其流程及
    避免行為人身份曝光之用意，足認被告容任該詐欺行為之實
    施，而有幫助實施之故意。
 (四) 綜上所述，被告前揭辯詞，顯係事後卸責之詞，不足採信。
    被告被訴幫助詐欺取財之犯行，洵堪認定，應予依法論科。
三、核被告幫助詐騙集團成員等不詳姓名年籍之成年人實施刑法
    第339條第1項之詐欺取財罪，所為係犯刑法第339條第1項詐
    欺取財罪之幫助犯（從犯）。又從犯之處罰，依刑法第30
    條第2項之規定，依正犯之刑減輕之。
四、原審以被告事證已臻明確，因予適用刑法第339 條第1 項、
    、第30條第2項、第41條第1項前段，罰金罰鍰提高標準條例
    第1條前段、第2條，審酌被告有違反麻醉藥品管理條例、竊
    盜等前科，有其臺灣高等法院被告全國前案紀錄表在卷可參
    ，素行不佳。被告將其申請之存摺、提款卡、印章、密碼交
    予詐騙集團成員等使用，使不詳姓名年籍之正犯順利取得詐
    騙財物，又得以使其等掩蔽身分，妨害犯罪之訴追與被害人
    取回受騙之財物，影響社會經濟秩序甚鉅，犯罪後所生損害
    ，合計經由被告幫助致被害人丁○○等4人部分即達新臺幣
    （下同）297150元，被告犯後復矢口否認犯行，矯飾其詞，
    不具悔意等一切情狀，量處有期徒刑六月，並諭知易科罰金
    之折算標準，以示懲儆。本院核其認事用法俱無不合，量刑
    亦稱妥適。檢察官上訴意旨循告訴人即被害人丙○○之指訴
    認被告係詐騙集團成員之一，應係共同正犯，並非幫助犯，
    且未向被害人道歉或賠償損失，指摘原判決量刑過輕不當云
    云，惟就被告如何係詐騙集團之成員，有如何犯意聯絡及行
    為分擔，如何參與犯行事前同謀暨事後分贓等情，均未具舉
    證以實其說，且依本件卷證，被告既僅提供上開存摺、帳戶
    等個人資料、證件供詐騙集團不詳姓名年籍之成年人等使用
    ，已經原審處刑六月有期徒刑，難謂過輕不當，請求撤銷原
    判決，並無可取，為無理由，應予駁回。
據上論結，應依刑事訴訟法第三百六十八條，判決如主文。
本案經檢察官曾銘芳到庭執行職務。
中　　華　　民　　國　　94　　年　　9 　　月　　28　　日
                  刑事第二庭　　審判長法  官　葉居正
　　                                  法  官　李文福
　　                                  法  官　莊俊華
以上正本證明與原本無異。
不得上訴。
　　　　　　　　　　　　　　　　　　　書記官　廖明娟
中　　華　　民　　國　　94　　年　　9 　　月　　29　　日
附表：
(一)被害人丁○○於92年6 月18日，匯款45,480元至被告00000000
  號之劃撥帳戶。
(二)被害人鄭淇玉分別於92年6 月19日、6 月26日及6 月30日，匯
  款33,780元、43,200元、40,890元、68,000元，至被告000000
  00號之劃撥帳戶。
(三)被害人丙○○於92年7 月2 日，匯款40,000元至被告0000000
  之存簿帳戶。
(四)被害人乙○○於92年7 月3 日匯款25,800元至被告0000000 之
  存簿帳戶，另於92年7 月4 日匯款33,600元至700/0000000000
  0000號帳戶，於92年7 月7 日匯款18,000元至700/0000000000
  0000號帳戶（後2 個帳戶並非被告申設之帳戶）。
附錄法條：
中華民國刑法第339條
意圖為自己或第3人不法之所有，以詐術使人將本人或第3人之物
交付者，處五年以下有期徒刑、拘役或科或併科1000元以下罰金
。
以前項方法得財產上不法之利益或使第3 人得之者，亦同。
前二項之未遂犯罰之。
